【裁判字號】    97,訴,3988
【裁判日期】    980316
【裁判案由】    藥事法等
【裁判全文】
臺灣板橋地方法院刑事判決              97年度訴字第3988號
公  訴  人  臺灣板橋地方法院檢察署檢察官
被      告  丙○○
                  （現另案於臺灣臺北監獄臺北分監執行中）
上列被告因違反藥事法等案件，經檢察官提起公訴（96年度偵字
第22173 號），本院判決如下：
    主  文
丙○○無罪。
    理  由
一、公訴意旨略以：被告丙○○（所涉違反槍砲彈藥刀械管制條
    例罪嫌部分，另行併由法院審理；所涉施用毒品罪嫌部分，
    已另經檢察官以95年度毒偵字第8205號起訴在案）明知甲基
    安非他命係毒品危害防制條例所規範之第二級毒品，不得持
    有或轉讓；甲基安非他命亦為藥事法所定不得轉讓之禁藥，
    竟自民國95年某期間內，在臺北縣三重市○○路○ 段122 號
    5 樓2 號套房內及其他處所，多次轉讓第二級毒品甲基安非
    他命予友人甲○○（所涉施用毒品罪嫌，業經觀察、勒戒完
    畢）；復於95年10、11月間，在臺北縣蘆洲市○○路乙○○
    住處，多次轉讓甲基安非他命予乙○○施用。嗣於95年12月
    2 日晚上11時30分許，在臺北縣三重市○○路○ 段122 號5
    樓2 號套房內，為警查獲，並當場扣得第一級毒品海洛因一
    小包（淨重0.44公克）、電子磅秤一臺、安非他命吸食器一
    組、玻璃球一個、分裝勺二支、酒精燈一個、攙入海洛因之
    香菸二支、海洛因殘渣袋五個、改造手槍一枝、行動電話機
    二具（含0000000000號、0000000000號SIM 卡共二張）等物
    ，因認被告丙○○涉有毒品危害防制條例第8 條第2 項轉讓
    第二級毒品罪嫌及藥事法第83條第1 項轉讓禁藥罪嫌等語。
二、按犯罪事實應依證據認定之，無證據不得認定犯罪事實；又
    不能證明被告犯罪者，應諭知無罪之判決，刑事訴訟法第15
    4 條第2 項、第301 條第1 項分別定有明文。又犯罪事實之
    認定，應憑真實之證據，倘證據是否真實尚欠明確，自難以
    擬制推測之方式，為其判斷之基礎；而認定犯罪事實之證據
    係指足以認定被告確有犯罪行為之積極證據而言，該項證據
    自須適合於被告犯罪事實之認定，始得採為斷罪之資料，最
    高法院53年臺上字第656 號、29年上字第3105號著有判例。
    且刑事訴訟上證明之資料，無論為直接或間接證據，均須達
    於通常一般之人均不致有所懷疑，而得確信其為真實之程度
    ，始得據為有罪之認定，若其關於被告是否犯罪之證明未能
    達此程度，而有合理懷疑之存在，致使無從形成有罪之確信
    ，根據「罪證有疑，利於被告」之證據法則，即不得遽為不
    利被告之認定，亦有最高法院76年臺上字第4986號判例可參
    。其以情況證據（即間接證據）斷罪時，尤須基於該證據在
    直接關係上所可證明之他項情況事實，本乎推理作用足以確
    證被告有罪，方為合法，不得徒憑主觀上之推想，將一般經
    驗有利被告之其他合理情況逕予排除，此觀諸最高法院32年
    上字第67號判例意旨亦甚彰明。又按刑事訴訟法第161 條已
    於民國91年2 月8 日修正公布，其第1 項規定：檢察官就被
    告犯罪事實，應負舉證責任，並指出證明之方法。因此，檢
    察官對於起訴之犯罪事實，應負提出證據及說服之實質舉證
    責任。倘其所提出之證據，不足為被告有罪之積極證明，或
    其指出證明之方法，無從說服法院以形成被告有罪之心證，
    基於無罪推定之原則，自應為被告無罪判決之諭知，最高法
    院92年臺上字第128 號判例可資參照。
三、本件公訴人認被告丙○○涉有毒品危害防制條例第8 條第2
    項轉讓第二級毒品罪嫌及藥事法第83條第1 項轉讓禁藥罪嫌
    ，無非係以被告於警詢及偵查中之供述、證人甲○○於警詢
    及偵查中之陳述、證人乙○○於警詢之陳述，又有第一級毒
    品海洛因一小包（淨重0.44公克）、電子磅秤一臺、安非他
    命吸食器一組、玻璃球一個、分裝勺二支、酒精燈一個、攙
    入海洛因之香菸二支、海洛因殘渣袋五個、改造手槍一枝（
    已另併由法院審理）、行動電話機二具（含0000000000號、
    0000000000號SIM 卡共二張）等物扣案可稽為其論據。
四、訊據被告丙○○固坦承認識甲○○、乙○○及上述扣案物品
    均為其所有之事實，惟堅詞否認有何轉讓甲基安非他命之犯
    行，辯稱：伊並未轉讓甲基安非他命給甲○○、乙○○，也
    沒有跟渠等互相調貨，但確曾向乙○○借過施用甲基安非他
    命的工具等語。經查：
  (一)被告於警詢中始終不曾供認有轉讓第二級毒品甲基安非他命
    予他人之犯行；至於其於偵查時所稱亦僅陳稱伊曾去乙○○
    位於蘆洲的家中，把毒品放在吸食器燒烤，由伊先施用，沒
    用完，乙○○就拿去用，並非給乙○○毒品，也沒向其收錢
    等語（見96年度偵字第22173 號偵查卷宗第8 頁），據此，
    倘逕認被告於警詢及偵查中曾為自白犯罪之陳述，顯有誤會
    。
  (二)甲○○雖曾於95年12月3 日檢察官訊問時供稱：「（問：你
    的毒品除了向『花豹』買外，是否也有向丙○○買）沒有。
    只是有跟丙○○住在一起，他曾提供給我」、「其實我跟丙○○就是互相調來調去而已，我們調的都是安非他命，約調
    過四、五次，我們之間是互相請對方，我如果沒有東西他就
    請我用，他如果沒有東西就換我請他」云云（見95年度偵字
    第28137 號偵查卷宗第84頁），然該次甲○○係以被告身分
    而為陳述，非以證人而依法具結後陳述證言，此自偵查筆錄
    之記載即明，倘仍欲以之作為犯罪事實之佐證，是否有刑事
    訴訟法第158 條之3 規定證人依法應具結而未具結之違背而
    不得作為證據，已值商榷；況且上揭供述，亦未逐一詳細供
    明相關之時間、地點及數量，且與甲○○嗣於本院審理時以
    證人身分經具結後所為之陳述迥異（見下段(三)），甚有可疑
    ，若無其他具體事證參佐，顯不足以遽認被告有何轉讓第二
    級毒品犯行。
  (三)證人甲○○、乙○○於審理時均否認被告曾轉讓毒品給其等
    二人，其中證人甲○○結證稱：伊沒有毒品的話，並不是向
    被告拿，伊與被告是各吃各的，從來沒有跟被告一起施用毒
    品，也沒有跟被告調貨等語（見本院98年2 月16日審判筆錄
    第4 、5 頁）；另證人乙○○亦結證稱：伊記得有一次是在
    6 月份被告生日的時候，被告到伊家中邀伊一起出去，因被
    告剛好沒帶就順便向伊借施用毒品的工具「水車」，被告施
    用後，渠等才一起出門，該次只有被告一人施用，因為被告
    只帶自己施用的量而已，所以伊沒有與其一同施用毒品，被
    告用完後將工具還給伊時，只剩下黑黑的殘渣等語（見98年
    2 月27日審判筆錄第6 至10頁），自此等證人證述內容觀之
    ，亦顯無直指被告有何轉讓第二級毒品甲基安非他命情事。
  (四)檢察官固另以甲○○、乙○○於警詢時之陳述為證，惟上揭
    二人之警詢陳述，均係被告以外之人於審判外之陳述，為傳
    聞證據，而其中甲○○僅供稱被告請伊也約十次云云（見95
    年度偵字第28137 號偵查卷宗第33頁）、乙○○則係謂曾向
    被告購買毒品安非他命云云（見95年度偵字第28137 號偵查
    卷宗第53頁背面），雖均與渠等於審判中之陳述不符，但顯
    乏明確指證轉讓毒品之時、地、數量等情，更未見針對有「
    其先前之陳述具有較可信之特別情況」之釋明，而為證明犯
    罪事實存否所必要，自難依刑事訴訟法第159 條之2 規定逕
    認有證據能力並為不利被告之事實認定。
  (五)至於扣案之第一級毒品海洛因一小包（淨重0.44公克）、電
    子磅秤一臺、安非他命吸食器一組、玻璃球一個、分裝勺二
    支、酒精燈一個、攙入海洛因之香菸二支、海洛因殘渣袋五
    個、改造手槍一枝、行動電話機二具（含0000000000號、00
    00000000號SIM 卡共二張）等物，雖係被告所有之物，惟關
    於第一級毒品海洛因、攙入海洛因之香菸二支、海洛因殘渣
    袋五個、改造手槍一枝等物，顯然與本件公訴人所指之轉讓
    第二級毒品甲基安非他命之犯行無涉；而被告自承有施用毒
    品安非他命犯行，故縱有其餘扣案之電子磅秤一臺、安非他
    命吸食器一組、玻璃球一個、分裝勺二支、酒精燈一個等物
    ，亦不足逕予認定即屬供被告為轉讓毒品犯行所用之物；又
    扣案之行動電話機二具（含0000000000號、0000000000號SI
    M 卡共二張），經綜觀全案卷證，並無如通訊監察、通聯紀
    錄或相關具體指證足資參佐確有供轉讓毒品甲基安他命之聯
    繫所用，從而本件雖有前開物品扣案，但實難據以認定被告
    有何轉讓第二級毒品之犯行。
五、綜上所述，足認被告上開所辯各節，誠非虛妄，應可信憑。
    本件尚無從依公訴人所提出之各項證據，而達於通常一般之
    人均不致有所懷疑，而得確信其為真實之程度，自不得以此
    遽入人罪。此外，復查無其他積極、具體確切之證據足資認
    定被告涉有公訴人所指之轉讓毒品甲基安非他命犯行，是因
    不能證明被告犯罪，自應為無罪判決之諭知。
據上論斷，應依刑事訴訟法第301 第1 項，判決如主文。
本案經檢察官劉仕國到庭執行職務
中    華    民    國    98    年    3     月    16    日
                刑事第十四庭    審判長法  官  張江澤
                                      法  官  劉景宜
                                      法  官  陳海寧
上列正本證明與原本無異。
如不服本判決，應於判決送達後10日內敘明上訴理由，向本院提
出上訴狀 (應附繕本) ，上訴於臺灣高等法院。其未敘述上訴理
由者，應於上訴期間屆滿後20日內向本院補提理由書「切勿逕送
上級法院」。
                                      書記官  梁宜庭
中    華    民    國    98    年    3     月    18    日


司法院資訊處製作；財團法人民間司法改革基金會備份。
